【裁判字號】    90,重訴,799
【裁判日期】    900928
【裁判案由】    債務人異議之訴
【裁判全文】
臺灣臺北地方法院民事判決  九十年度重訴字第七九九號
    原      告  乙○○
    被      告  合作金庫銀行股份有限公司
    法定代理人  甲○○
    訴訟代理人  丙○○
右當事人間債務人異議之訴事件，本院判決如左：
    主      文
原告之訴駁回。
訴訟費用由原告負擔。
    事實及理由
壹、原告方面：
一、聲明：
    本院九十年度民執宙字第三三０九號，就後列附表一所示不動產所為強制執行程
    序，暨民國九十年二月十四日以北院文九十年民執宙字第三三０九號囑託桃園地
    方法院就附表二所示不動產所為之執行程序，應予撤銷。
二、陳述：
  (一)本件被告主張原告依據台灣新竹地方法院七十三年度訴字第一四三二號清償債務
    確定判決，負有債務尚未清償，乃聲請本院以九十年度民執宙字第三三０九號查
    封原告所有如附表一所示不動產，並囑託桃園地方法院以九十年度民執助八字第
    八六號查封原告所有如附表二所示不動產。惟民法第一百二十五條、第一百四十
    四條規定：請求權因十五年間不行使而消滅；時效完成後、債務人得拒絕給付。
    被告據以聲請強制執行之執行名義自確定之日起算，至本件執行事件聲請日止，
    已逾十五年期間，其請求權已罹時效消滅，原告爰以請求權已消滅之理由為抗辯
    ，並表示拒絕給付。
  (二)被告雖抗辯已持上開執行名義於七十八年間向新竹地方法院聲請強制執行，時效
    中斷，依法仍得向原告請求清償債務云云。惟查：「時效中斷，限於當事人、繼
    承人、受讓人之間始有效力，故時效中斷僅有相對的效力。所謂當事人者，係關
    於致時效中斷行為之人，故連帶債務人中之一人，對債權人承認債務，對該債務
    人債權之消滅時效，雖因而中斷，但對其他債務人、債權之時效並不中斷。」最
    高法院五十六年台上字第一一一二號判例可資參照。被告於七十八年間雖曾向新
    竹地方法院對其他連帶債務人聲請強制執行，但原告居住台北市，依照強制執行
    法第七條管轄法院之規定，被告並未曾對原告聲請強制執行，依上開判例旨意，
    時效中斷僅有相對之效力，被告向其他連帶債務人為中斷時效行為之效力自不及
    於原告。是依強制執行法第十四條之規定提起本件訴訟。
貳、被告方面：
一、聲明：原告之訴駁回。
二、陳述：兩造間前台灣新竹地方法院七十三年度訴字第一四三二號之清償債務事件
    ，雖於七十三年九月二十一日判決原告及其他連帶債務人敗訴確定，惟被告已於
    七十八年九月五日持此確定判決具狀向台灣新竹地方法院聲請對所有債務人（包
    括被告在內）為強制執行，並由新竹地方法院就不足受償部分發給新院仰執丙二
    字第八四二八號債權憑證在案，是依民法第一百二十九條之規定，消滅時效已經
    中斷，且應自債權憑證後始重新起算，是並無時效完成之情事。
、原告雖主張被告係以台灣新竹地方法院七十三年度訴字第一四三二號清償債務確
    定判決為執行名義，聲請本院以九十年度民執宙字第三三０九號查封原告所有如
    附表一所示不動產，並囑託桃園地方法院以九十年度民執助八字第八六號查封原
    告所有如附表二所示不動產，惟為被告所否認，並辯稱其係以台灣新竹地方法院
    新院仰執丙二字第八四二八號債權憑證為執行名義等語。被告之前揭辯詞，經本
    院調取本院九十年度民執宙字第三三０九號民事執行卷宗全卷查核無訛，有附於
    該卷之民事強制執行聲請狀可稽，是被告確以前揭債權憑證為系爭民事執行事件
    之執行名義，而非以前揭之確定判決為執行名義，先予敘明。
肆、另原告雖主張被告執行之請求已罹於時效等語，然查：
一、按消滅時效因開始強制執行或聲請強制執行而中斷，又時效中斷者，自中斷之事
    由終止時重行起算，分別為民法第一百二十九條第二項第五款及第一百三十七條
    第一項所明定。經查，被告主張其前於台灣新竹地方法院七十三年度訴字第一四
    三二號清償債務判決確定後，曾以此確定判決為執行名義，聲請台灣新竹地方法
    院以七十八年度執字三一五０號民事執行事件，對包括原告在內之所有連帶債務
    人為強制執行，嗣並經該院依據當時之強制執行法第二十七條第二項之規定，於
    七十五年五月九日發給被告新院仰執丙二字第八四二八號債權憑證之事實，業據
    本院調取本院九十年度民執宙字第三三０九號民事執行卷宗全卷，查核於該事件
    中被告所提出之債權憑證正本無訛，並為原告所不爭執，堪信為真實，則依前述
    說明，前揭以確定判決為執行名義之請求權消滅時效，即因而中斷，且與是否曾
    囑託原告所在地之法院執行、或是否曾將強制執行之情事通知原告無涉；另前述
    中斷事由終止之後，自被告取得債權憑證之翌日起，時效應重新起算，是自被告
    於七十九年五月九日取得債權憑證執行名義之翌日迄今，並尚未逾十五年之消滅
    時效期間，原告主張被告之請求權已罹於時效云云，並不可採。
二、原告雖另主張被告七十八年間向台灣新竹地方法院聲請強制執行，有違強制執行
    法第七條管轄法院之規定，且依最高法院五十六年台上字第一一一二號判例意旨
    ，時效中斷僅有相對效力，是對居住於台北市之原告並不生時效中斷之效力。惟
    按：「強制執行，向應執行之標的物所在地或應為執行行為地之法院為之；其不
    在同一法院者，得向其中一法院為之。」「強制執行程序，除本法有規定外，準
    用民事訴訟法之規定。」強制執行法八十五年十月九日修正前第七條第一項、第
    四十四條分別定有明文，準此，該法未規定之事項，即應準用民事訴訟法有關之
    規定；而民事訴訟法第二十條前段復明定：「共同訴訟之被告數人，其住所不在
    一法院管轄區域內者，各該住所在地之法院俱有管轄權。」是本件被告前聲請對
    連帶債務人所有，於台灣新竹地方法院轄區內之財產為強制執行時，併列原告為
    相對人，殊無不合；且此聲請亦對所有連帶債務人均生中斷時效之效力，是原告
    主張該七十八年間之民事執行事件因違反當時之強制執行法有關管轄規定，對原
    告不生效力等語，亦無足採。
伍、綜上所述，原告以被告請求權業已罹於時效而消滅為由，提起本件債務人異議之
    訴，請求如其聲明所示之內容，即無理由，應予駁回。
六、訴訟費用負擔之依據：民事訴訟法第七十八條。
中      華      民      國    九十    年      九      月    二十八    日
                                            民事第三庭法      官  林鴻達
右為正本係照原本作成
如對本判決上訴，須於判決送達後廿日內向本院提出上訴狀
中      華      民      國    九十    年      九      月    二十八    日
                                                      法院書記官  林秀娥


司法院資訊處製作；財團法人民間司法改革基金會備份。
